臺灣新竹地方法院刑事簡易判決　　　 100年度竹簡字第1035號
聲　請　人　臺灣新竹地方法院檢察署檢察官
被　　　告　何昌倢
上列被告因詐欺案件，經檢察官聲請簡易判決處刑（100 年度偵
字第3067號、第4269號、第6054號），本院判決如下：
    主  文
何昌倢幫助犯詐欺取財罪，處有期徒刑貳月，如易科罰金，以新
臺幣壹仟元折算壹日。又幫助犯詐欺取財罪，處有期徒刑貳月，
如易科罰金，以新臺幣壹仟元折算壹日。應執行有期徒刑月，
如易科罰金，以新臺幣壹仟元折算壹日。
    事實及證據理由
一、本件犯罪事實：
（一）何昌倢明知近年來臺灣社會盛行以虛設、租賃、借用或買
      賣人頭帳戶之方式，供詐騙集團作為詐欺他人交付財物或
      恐嚇他人交付贖金等不法用途，亦知金融機構帳戶係個人
      理財之重要工具，且關係個人財產、信用之表徵，應可預
      見將自己之金融帳戶存摺、提款卡及密碼等供人使用，可
      能因此供他人使用詐術使被害人將款項匯入後，再予提領
      使用，並預見可能因而幫助他人從事詐欺取財之不法犯罪
      ，竟仍基於對提供帳戶予他人使用，他人若持以犯罪亦無
      違反其本意之不確定幫助犯意，於民國100 年2 月21日前
      某時許，在不詳地點，將代為其幼女何喻楨申辦之中華郵
      政股份有限公司新竹東門郵局（下稱新竹東門郵局）帳號
      00000000000000號帳戶之存摺、提款卡及密碼等物，交付
      予真實姓名年籍不詳之詐騙集團成員使用，以此方式幫助
      該不詳成年人士及所屬詐騙集團實施詐欺取財犯行。嗣該
      詐騙集團內之某成員取得何喻楨名義之上開帳戶後，即基
      於意圖為自己不法所有之詐欺犯意，分別以附表一所示時
      間及方式詐騙陳怡瑛、黃思涵、方毅凡，致陳怡瑛、黃思
      涵、方逸凡均陷於錯誤，而分別於附表一所示時間，匯款
      如附表一所示之金額至何喻楨上開帳戶內，旋均遭人提領
      一空。嗣因陳怡瑛、黃思涵、方毅凡察覺受騙，乃報警處
      理，而為警循線查悉上情。
（二）何昌倢復基於幫助他人實施詐欺取財犯罪之不確定故意，
      於100 年2 月27日下午4 時許，在位於新竹市○區○○路
      之全家便利商店新竹民生門市，將其所有之新竹東門郵局
      帳號00000000000000之存摺、提款卡及密碼等物，透過宅
      急便郵寄方式，寄送至臺北市○○區○○街99號予真實姓
      名年籍均不詳自稱「郭鑫和」之成年男子。嗣該詐騙集團
      成員於取得何昌倢上開新竹東門郵局帳戶之存摺、提款卡
      及密碼後，即基於意圖為自己不法所有之犯意，分別以附
      表二所示時間及方式詐騙詐騙周威岑、陳曉俐、賴佑恩、
      黃琦嘉，致周威岑、陳曉俐、賴佑恩、黃琦嘉均陷於錯誤
      ，而分別於附表二所示時間，匯款如附表二所示之金額至
      何昌倢上開帳戶內。旋均遭人提領一空。嗣因周威岑、陳
      曉俐、賴佑恩、黃琦嘉察覺受騙，乃報警處理，而為警循
      線查悉上情。
（三）案經方毅凡、黃琦嘉訴由新竹市政府警察局第二分局及臺
      中市警察局第三分局報告臺灣臺中地方法院檢察署陳請臺
      灣高等法院檢察署檢察長核轉臺灣新竹地方法院檢察署檢
      察官偵查後聲請簡易判決處刑。
二、證據及理由：
（一）被告何昌倢於警詢及偵查中之供述。
（二）被告所有之新竹東門郵局帳號00000000000000號帳戶、其
      女何喻楨所有之新竹東門郵局帳號00000000000000號帳戶
      之開戶資料及歷史交易明細各1 份、被告財團法人金融聯
      合徵信中心通報案件紀錄資訊1 份、臺灣大哥大資料查詢
      1份。
（三）自由時報影本1 份及全家便利商店新竹民生門市宅急便顧
      客收執聯1 紙。
（四）被害人陳怡瑛於警詢之指訴、被害人陳怡瑛出具之華南商
      業銀行自動櫃員機交易明細表1 紙、臺北市政府警察局松
      山分局中崙派出所受理刑事案件報案三聯單1 份、受理各
      類案件紀錄表1 份、受理詐騙帳戶通報警示簡便格式表1
      份、內政部警政署反詐騙案件紀錄表1 份。
（五）被害人黃思涵於警詢之指訴、被害人黃思涵出具之中國信
      託商業銀行自動櫃員機交易明細表1 紙、桃園縣政府警察
      局龜山分局龜山派出所受理刑事案件報案三聯單1 份、受
      理各類案件紀錄表1 份、受理詐騙帳戶通報警示簡便格式
      表1 份、內政部警政署反詐騙案件紀錄表1 份。
（六）告訴人方毅凡於警詢之指訴、告訴人方毅凡出具之國泰世
      華銀行自動櫃員機交易明細表1 紙、桃園縣政府警察局蘆
      竹分局南竹派出所受理刑事案件報案三聯單1 份、受理各
      類案件紀錄表1 份、受理詐騙帳戶通報警示簡便格式表1
      份、內政部警政署反詐騙案件紀錄表1 份。
（七）被害人周威岑於警詢之指述、被害人周威岑出具之郵局存
      款明細表1 份、臺北市政府警察局中正二局南海派出所受
      理刑事案件報案三聯單1 份、受理各類案件紀錄表1 份、
      受理詐騙帳戶通報警示簡便格式表1 份、內政部警政署反
      詐騙案件紀錄表1 份。
（八）被害人陳曉俐於警詢之指述、被害人陳曉俐出具之合作金
      庫銀行自動櫃員機交易明細表1 份、新竹縣政府警察局竹
      北分局三民派出所受理刑事案件報案三聯單1 份、受理各
      類案件紀錄表1 份、受理詐騙帳戶通報警示簡便格式表1
      份、內政部警政署反詐騙案件紀錄表1 份。
（九）被害人賴佑恩於警詢之指述、被害人賴佑恩出具之郵政自
      動櫃員機交易明細表1 份、桃園縣政府警察局龍潭分局龍
      潭派出所受理刑事案件報案三聯單1 份、受理各類案件紀
      錄表1 份、受理詐騙帳戶通報警示簡便格式表1 份、內政
      部警政署反詐騙案件紀錄表1 份。
（十）告訴人黃琦嘉於警詢之指述、告訴人黃琦嘉出具之郵政自
      動櫃員機交易明表1 份、高雄市政府警察局旗山分局建國
      派出所受理刑事案件報案三聯單1 份、受理各類案件紀錄
      表1 份、受理詐騙帳戶通報警示簡便格式表1 份、內政部
      警政署反詐騙案件紀錄表1 份。
（十一）查被告何昌倢固坦承上開新竹東門郵局帳戶均為其所申
        請開設，並於前揭時地將其所有帳戶之存摺影本、提款
        卡及密碼等物交予不詳姓名成年男子等情，惟矢口否認
        有何幫助詐欺取財之犯行，辯稱：我女兒的帳戶，是有
        一次影印時連密碼、存摺、提款卡都掉了，我的帳戶是
        寄到台北辦信用貸款，那時我是看報紙的，是今年2 、
        3 月的報紙，報紙上寫說可以辦信用貸款，然後我打電
        話跟對方連絡，對方說要把帳戶寄上去就可以辦理貸款
        ，然後我當日下午就把我自己的帳戶跟卡片寄上去，我
        問對方原因，對方說要做薪資轉帳用云云。惟查：
    １、衡諸常理，各金融機構之提款卡密碼僅係提供帳戶所有
        人知悉，故帳戶使用人為避免密碼及提款卡同時遭他人
        取得、利用，均知提款卡應與其密碼分別保存，或者將
        密碼牢記心中，而不在任何物體上標示或載明密碼，以
        免提高帳戶款項遭人持提款卡併同輕易得知之密碼而盜
        領存款之風險。而被告於案發時已係28歲之成年人，且
        有社會工作經驗，對於上開常識自不能諉為不知，然其
        卻係將提款卡密碼之紙條與存摺同放，實乃有悖於常情
        。再者，一般人對於其個人帳戶均投注以較一般文書、
        證件更高之注意及保管程度，發覺遺失後，理應即向警
        方報案，並向該金融機構辦理掛失止付，以期儘早尋得
        該遺失之重要資料或個人帳戶，或避免該個人帳戶淪為
        供他人犯罪之工具。被告既為有工作經驗之成年人，對
        於系爭帳戶之提款卡及密碼等資料之重要性，應知之甚
        稔，然被告竟係將有密碼之紙條與存摺及提款卡同放，
        而不慎遺失；且在事後亦未馬上辦理掛失，自始至終亦
        未報警處理，更屬令人匪夷所思。再參以被告初始於警
        詢時係供述：其女何喻楨名義之帳戶係於100 年3 月3
        日警詢時當天要找存摺發現遺失，才至郵局重新申請等
        語，與其之後於偵訊時所供述：其女何喻楨名義之帳戶
        遺失後2 天後才掛失等語，已大相逕庭，前後不一，難
        以採信。
    ２、被告係經由報紙廣告登載內容而與對方聯繫，且自警詢
        起至偵訊時止，被告均無法提供對方之真實姓名及年籍
        、住址等資料供以調查，顯見對被告而言，其在交付上
        揭帳戶存摺、金融卡及密碼等物斯時，對方無非係全然
        不相識之陌生人，則在其對對方之背景、有何能力可以
        代為辦理貸款、要如何辦理貸款、貸款之銀行為何、條
        件內容、如何償還等種種攸關貸款是否可以確實辦成之
        重要事項均完全不知之情況下，其又如何確定對方確為
        足堪信任之人並因而將己身所有上揭帳戶之存摺、金融
        卡及密碼等物悉數交付予該人？
    ３、次查，銀行將款項借貸予人，所圖求無非是賺取利息及
        讓資金活絡，所著重事項之一當係借貸之人是否有足夠
        資力能夠繳息及清償，而為確保借款人能夠按期繳息及
        清償本金，有時會要求足供作為擔保之抵押物，然被告
        名義之帳戶存摺、金融卡及密碼等物充其量僅是該帳戶
        之資料而已，無論是欲證明借貸款項之人之資力、未來
        按期繳息及清償之能力暨擔保繳息及還款等，此被告名
        義之帳戶存摺、金融卡及密碼等物均無法達到上揭目的
        ，誠屬當然，則對方又有何必要係為代辦貸款之目的而
        要求被告提供帳戶存摺、金融卡及密碼等物？況且，在
        被告全然不知對方之詳細姓名、年籍及地址之情況下，
        苟真確有辦理貸款並獲核撥之情事，被告又如何確保已
        取得被告上揭帳戶存摺、金融卡及密碼之人不會因之將
        已核撥之款項提領供己使用？
    ４、末查任何人均可辦理金融帳戶存摺使用，如無正當理由
        ，實無借用他人存摺使用之理，而金融存摺亦事關個人
        財產權益之保障，其專有性甚高，除非本人或與本人親
        密關係者，難認有何理由可自由流通使用該存摺，一般
        人均有妥為保管及防止他人任意使用之認識，縱特殊情
        況偶需交付他人使用，亦必深入瞭解用途及合理性，始
        予提供，且該等專有物品如落入不明人士手中，而未加
        以闡明正常用途，極易被利用為與財產有關之犯罪工具
        ，而有犯罪意圖者，非有正當理由，竟徵求他人提供帳
        戶之存摺、金融卡及密碼，客觀上可預見其目的，係供
        為某筆資金之存入後再行領出之用，且該筆資金之存入
        及提領過程係有意隱瞞其流程及行為人身分曝光之用意
        ，一般人本於一般認知能力均易於瞭解，報章媒體復一
        再披露詐騙集團為規避查緝，故使用他人帳戶以遂行詐
        欺之不法犯罪態樣，被告為智慮健全、有社會經驗之成
        年人，對此自難諉為不知。且被告將其名義之上揭帳戶
        之存摺、金融卡及密碼等物交予他人，其所辯述之交付
        原因顯有違情理之常，已如前述；被告復於偵訊時自承
        ：因為缺錢急著辦貸款，就將自己的存摺、提款卡、密
        碼交給對方，有想過對方可以利用我的存摺、提款卡當
        作不法工具使用等語在卷，足見向被告要求交付上揭帳
        戶之存摺、金融卡及密碼等物之對方並非循合法管道而
        行為之人，然被告竟猶仍將渠之前開帳戶存摺、金融卡
        及密碼交付予他人，而該人既有使用帳戶之需，竟不思
        自行申辦，反大費周章收集他人帳戶使用，顯與一般交
        易常情相悖，則其用途實屬可疑，足證被告應可預見金
        融帳戶存摺、金融卡及密碼提供他人使用將幫助他人實
        施詐欺犯罪，竟仍將其帳戶存摺、金融卡及密碼等物，
        交予來路不明之人，是縱無證據證明被告明知該人之犯
        罪態樣係以該帳戶供詐欺之用，惟其顯具縱有人以其之
        金融帳戶實施詐欺犯罪亦不違背其本意之幫助意思自明
        。
（十二）綜上，被告所辯顯為事後卸責之詞，均不足採信，本案
        事證明確，被告前述犯行洵堪認定，應予依法論科。
三、論罪及科刑：
    按被告何昌倢就犯罪事實欄一之（一）、（二）所示各交付
    金融帳戶存摺、提款卡及密碼等資料供人不法使用，顯均係
    基於幫助他人詐欺取財之不確定犯意，且其所為提供金融帳
    戶存摺、提款卡及密碼等資料之行為亦屬刑法詐欺取財罪構
    成要件以外之行為，是被告既以幫助他人犯罪之意思而參與
    犯罪構成要件以外之行為，核其就犯罪事實欄一之（一）、
    （二）部分所為，各係犯刑法第30條第1項前段、同法第339
    條第1 項之詐欺取財罪之幫助犯，爰均依刑法第30條第2 項
    規定，按正犯之刑減輕之。又被告就犯罪事實欄一之（一）
    所為，係以1 個提供金融帳戶之行為，幫助不詳詐騙集團成
    員先後對附表一編號1 至3 所示被害人陳怡瑛、黃思涵、方
    毅凡等人為3 次詐欺取財既遂行為；被告就犯罪事實欄一之
    （二）所為，係以1 個提供金融帳戶之行為，幫助不詳詐騙
    集團成員先後對附表一編號1 至4 所示被害人周威岑、陳曉
    俐、賴佑恩、黃琦嘉等人為4 次詐欺取財既遂行為，該2 部
    分均分別屬一次幫助詐欺行為而觸犯數法益之想像競合犯之
    裁判上一罪之關係，依刑法第55條規定，應分別僅成立1 次
    幫助犯罪行為。再被告如犯罪事實欄一之（一）及（二）所
    載先後2 次幫助詐欺取財行為間，犯意各別，行為互殊，應
    予分論併罰。爰審酌被告任意交付帳戶存摺、提款卡及密碼
    等資料予詐騙集團，充作轉向詐欺集團詐騙取財之工具，非
    但徒增被害人等尋求救濟之困難，亦使詐騙集團得以順遂詐
    欺取財犯行，並其智識程度、生活狀況、犯罪手段、情節、
    目的、犯後飾詞否認犯行，態度非佳等一切情狀，逕以簡易
    判決處如主文所示之刑，並諭知如易科罰金之折算標準，以
    資懲儆。
四、依刑事訴訟法第449 條第1 項、第454 條第1 項，刑法第33
    9 條第1 項、第30條第1 項前段、第2 項、第55條前段、第
    51條第5 款、第41條第1 項前段，刑法施行法第1 條之1 第
  1 項、第2 項前段，判決如主文。
五、如不服本判決，得自收受送達之日起10日內，向本院提起上
    訴。
中    華    民    國   100    年    10    月    31    日
                  新竹簡易庭      法  官      王銘勇
以上正本證明與原本無異。
中    華    民    國   100    年    10    月    31    日
                                  書記官      許弘杰
附錄本案論罪科刑法條全文：
刑法第339 條第1 項：
意圖為自己或第三人不法之所有，以詐術使人將本人或第三人之
物交付者，處五年以下有期徒刑、拘役或科或併科一千元以下罰
金。
刑法第30條：
幫助他人實行犯罪行為者，為幫助犯。雖他人不知幫助之情者，
亦同。
幫助犯之處罰，得按正犯之刑減輕之。
附表一：
┌──┬───┬─────────────┬───────┐
│編號│被害人│詐騙時間及方式            │匯款時間、金額│
│    │      │                          │              │
│    │      │                          │（新臺幣）    │
│    │      │                          │              │
├──┼───┼─────────────┼───────┤
│ 1. │陳怡瑛│詐騙集團成員於100年2月21日│於100年2月21日│
│    │      │晚間7時48分許，撥打電話予 │晚間8時18分許 │
│    │      │陳怡瑛，佯稱係奇摩拍賣網站│，匯款29,984元│
│    │      │之賣家，告知陳怡瑛先前網路│              │
│    │      │購物，因內部作業疏失誤設定│              │
│    │      │為分期付款，嗣再由自稱富邦│              │
│    │      │銀行行員之詐欺集團成員撥打│              │
│    │      │電話予陳怡瑛，指示其操作自│              │
│    │      │動櫃員機更正云云，致陳怡瑛│              │
│    │      │陷於錯誤，而依指示操作自動│              │
│    │      │櫃員機                    │              │
├┬─┼───┼─────────────┼───────┤
│ 2. │黃思涵│詐騙集團成員於100年2月21日│於100年2月21  │
│    │      │晚間7時24分許，撥打電話予 │晚間8時17分許 │
│    │      │黃思涵，佯稱係奇摩拍賣網站│，匯款9,161元 │
│    │      │之賣家，告知黃思涵匯款方式│              │
│    │      │誤設定為分期付款，嗣再由自│              │
│    │      │稱郵局客服人員之詐欺集團成│              │
│    │      │員撥打電話予黃思涵，指示其│              │
│    │      │操作自動櫃員機更正云云，致│              │
│    │      │黃思涵陷於錯誤，而依指示操│              │
│    │      │作自動櫃員機              │              │
├──┼───┼─────────────┼───────┤
│ 3. │方毅凡│詐騙集團成員於100年2月20日│於100年2月21  │
│    │      │晚間9時30分許，撥打電話予 │晚間9時3分許  │
│    │      │方毅凡，佯稱係奇摩拍賣網站│匯款14,998元  │
│    │      │之賣家，告知方毅凡先前網路│              │
│    │      │購物，因內部作業誤設定為分│              │
│    │      │期付款，嗣再由自稱郵局主任│              │
│    │      │之詐欺集團成員撥打電話予方│              │
│    │      │毅凡，指示其操作自動櫃員機│              │
│    │      │更正云云，致方毅凡陷於錯誤│              │
│    │      │，而依指示操作自動櫃員機  │              │
└──┴───┴─────────────┴───────┘
附表二：
┌──┬───┬─────────────┬───────┐
│編號│被害人│詐騙時間及方式            │匯款時間、金額│
│    │      │                          │（新臺幣）    │
├──┼───┼─────────────┼───────┤
│ 1. │周威岑│詐騙集團成員於100年3月2日 │於100年3月2日 │
│    │      │下午2時許，撥打電話予周威 │下午3時15分許 │
│    │      │岑，佯稱係周威岑之同事湯瑞│，存款90,000元│
│    │      │珠，欲向周威岑借款，致周威│              │
│    │      │岑陷於錯誤云云，而依指示將│              │
│    │      │款項存入指定帳戶          │              │
├──┼───┼─────────────┼───────┤
│ 2. │陳曉俐│詐騙集團成員於100年3月3日 │於100年3月3日 │
│    │      │晚間8時許，撥打電話予陳曉 │晚間8時7分許，│
│    │      │俐，佯稱係奇摩拍賣網站之客│匯款9,003元   │
│    │      │服人員，告知陳曉俐先前網路│              │
│    │      │購物，交易資料誤設定為分期│              │
│    │      │付款，嗣再由自稱合作金庫銀│              │
│    │      │行客服人員之詐欺集團成員撥│              │
│    │      │打電話予陳曉俐，指示其操作│              │
│    │      │自動櫃員機更正云云，致陳曉│              │
│    │      │俐陷於錯誤，而依指示操作自│              │
│    │      │動櫃員機                  │              │
├──┼───┼─────────────┼───────┤
│ 3. │賴佑恩│詐騙集團成員於100年3月3日 │於100年3月3日 │
│    │      │晚間6時58分許，撥打電話予 │晚間7時51分許 │
│    │      │賴佑恩，佯稱係奇摩拍賣網站│，匯款20,999元│
│    │      │之賣家，告知賴佑恩先前網路│              │
│    │      │購物誤設定為分期付款，須操│              │
│    │      │作自動櫃員機更正云云，致賴│              │
│    │      │佑恩陷於錯誤，而依指示操作│              │
│    │      │自動櫃員機                │              │
├──┼───┼─────────────┼───────┤
│ 4. │黃琦嘉│詐騙集團成員於100年3月3日 │於100年3月3日 │
│    │      │晚間8時許，撥打電話向黃琦 │晚間8時51分許 │
│    │      │嘉佯稱，先前網路購物，因作│，匯款12,999元│
│    │      │業疏失誤設定為分期付款，嗣│              │
│    │      │再由自稱中國信託客服中心之│              │
│    │      │詐欺集團成員撥打電話予黃琦│              │
│    │      │嘉，指示其操作自動櫃員機取│              │
│    │      │消云云，致黃琦嘉陷於錯誤，│              │
│    │      │而依指示操作自動櫃員機    │              │
└──┴───┴─────────────┴───────┘